【裁判字號】    91,訴,3103
【裁判日期】    920404
【裁判案由】    損害賠償
【裁判全文】
臺灣高雄地方法院民事判決  九十一年度訴字第三一○三號
    原      告    甲○○
    訴訟代理人    張榮作  律師
    被      告    乙○○
    訴訟代理人    葉銘進律師
    複  代理人    阮文泉律師
右當事人間請求損害賠償事件，本院判決如左：
    主      文
被告應給付原告新台幣伍萬參仟壹佰柒拾元及自民國九十一年十一月七日起至清償日
止按週年利率百分之五計算之利息。
原告其餘之訴駁回
訴訟費用由被告負擔十分之一，餘由原告負擔。
本判決關於原告勝訴部分於原告以新台幣貳萬元供擔保後得假執行。但被告如於假執
行程序實施前以新台幣伍萬參仟壹佰柒拾元為原告供擔保後免為假執行。
原告其餘假執行之聲請駁回。
    事實及理由
一、本件原告起訴主張緣伊住家附近有一私有空地供伊及鄰停放車輛使用，而被告之
    弟即訴外人黃棨威經常於深夜停車造成防盜器聲響致干擾伊一家休息，伊曾多次
    向其規勸，惟其不僅不接受反生不悅，迨於民國九十年十月二十五日晚間二十三
    時許，訴外人黃棨威復於停車時發出吵雜之防盜器聲音，伊乃出門加以勸阻制止
    而生爭執，被告出門察看見狀，遂加入口角行列，並與伊發生拉扯後而出手對伊
    頭部加以毆打，致伊因此受有左顳部皮下血腫之傷害，而伊因此之傷害業已花費
    醫療費用新台幣（下同）十萬三千五百八十二元，且伊頭部傷後因有長期不明疼
    痛之情形，致伊精神上受有極大痛苦，被告依法自應賠償伊精神上之損害五十萬
    元，為此乃依侵權行為損害賠償請求權請求判令被告應給付六十萬三千五百八十
     二元及自起訴狀繕本送達之翌日即民國九十一年十一月七日起至清償日止按週年
    利率百分之五計算之利息，並願供擔保請准為假執行之宣告。
二、被告則以伊固不否認有毆打原告致傷之情形，惟原告支出之醫療費用金額應僅以
    醫療費用收據所載之部分負擔為準，其餘之費用並非實際支出者，伊予以否認，
    且原告所舉「福泰蔘藥行」之收據所列腦藥、洋參等藥品並非必要之支出，此自
    非生活必需增加之費用，而依原告所受傷勢及其社會地位、經濟能力等情觀之，
    其請求之五十萬元慰撫金顯然過高，原告請求自為無據，爰聲明求為判令駁回原
    告之訴及假執行之聲請，如受不利之判決，並願供擔保請准免為假執行之宣告。
三、本件原告主張被告之弟即訴外人黃棨威於上開時日因停車時發出吵雜之防盜器聲
    音，經伊出門加以勸阻而生爭執，被告於出門察看見狀後，竟與伊發生口角並隨
    而於拉扯後出手對伊頭部加以毆打，致伊因此受有左顳部皮下血腫之傷害乙節，
    業據原告提出與所述相符之岡山醫院診斷證明書乙件在卷可稽，而被告因上開傷
    害事件，業經本院刑事庭認定其有傷害之事實而予判處拘役五十九日，亦有本院
    九十一年度易字第三六四一號刑事判決書附卷足憑，並經本院調閱上開刑事卷宗
    查明無訛，而被告於此亦不爭執，自堪信原告之主張為真實。是本件原告既因被
    告之毆打而致受有上開傷害，從而本件原告依侵權行為損害賠償請求權主張被告
    應負侵權行為責任者，依法洵屬有據，自應予以准許。
四、按不法侵害他人之身體或健康者，對於被害人因此喪失或減少勞動能力，或增加
    生活上之需要時，應負損害賠償責任，又不法侵害他人之身體、健康、名譽、自
    由、信用、隱私、貞操，或不法侵害其他人格法益而情節重大者，被害人雖非財
    產上之損害，亦得請求賠償相當之金額，民法第一百九十三條第一項及修正後民
    法第一百九十五條第一項分別定有明文。本件被告既因上開傷害行為而致原告受
    有前述傷勢，其就此自應負侵權行為之損害賠償責任，茲就原告所得請求之損害
    賠償金額計算如后：
    (1)、醫療費用部分：
        本件原告受傷後，乃於九十年十月二十六日、十月二十九日、十一月四日、
        十一月二十九日、十二月六日分至岡山醫院、長庚紀念醫院門診治療，期間
        計支出醫療費用三千一百七十元乙節，此有醫療費用收費七紙在卷可稽，經
        核此諸費用均係原告看診之掛號及部份負擔部分而屬醫療必要之支出，依法
        自應予以准許；又原告復主張其於傷後乃另至「福泰蔘藥行」購買腦藥、傷
        藥、洋參等藥劑而支出醫療費用十一萬零一百元云云，固據其提出免用統一
        發票收據十二紙為證，惟其所為之上開藥劑治療與其所受之傷害間是否有關
        尚非無疑，且原告就此中藥治療之必要性或有效性亦無法提出相當之證明，
        其主張支出上開中藥費用尚難認係醫療所必要之支出，原告此部分之請求尚
        屬無據。
    (2)、精神慰撫金部分：
        本件原告因遭被告毆打乃受有左顳部皮下血腫之傷害，並因此而門診治療七
        次乙節業如上述，是原告因此之傷害而歷經門診等過程，其精神應受有痛苦
        可堪認定，而原告係國小畢業，業農，名下房屋二棟、田賦八筆及汽車兩部
        ，另被告係高職畢，業工，其名下有汽車乙部及投資二筆（現值約四萬餘元
        ）等情，此警局調查筆錄、財產歸戶資料等件在卷可稽，爰審酌兩造社會地
        位、經濟狀況、原告傷害程度及本件係原告先行出手毆擊被告以致（上開刑
        事判決參照）等一切情狀，認以原告請求之慰撫金五十萬元尚屬過高，應以
        五萬元較為相當，逾此範圍外之請求尚為無據。
    縱上所述，本件原告得請求之金額計為五萬三千一百七十元，從而本件原告依侵
    權行為損害賠償請求權請求被告應給付上開金額及其遲延利息，依法為有理由，
    自應予以准許，其逾此部分範圍外之請求即屬無據，應予以駁回。
五、本件兩造均陳明願供擔保請准為假執行或免為假執行之宣告，經核均無不合，爰
    就原告勝訴部分，分別酌定相當之擔保金額准許之，至原告敗訴部分，其假執行
    之聲請即失所依附，應予駁回。
六、本件為判決基礎之法律關係已臻明確，兩造其餘之攻擊防禦方法核與判決結果不
    生影響，毋庸一一論列，併此敘明。
七、據上論結，本件原告之訴為一部有理由，一無理由，爰依民事訴訟法第七十九條
    前段、第三百九十條第二項、第三百九十二條，判決如主文。
中      華      民      國     九十二     年      四      月    四      日
                              臺灣高雄地方法院民事第五庭
~B法  官  黃  宏  欽
右為正本係照原本作成。
如不服本判決，應於判決送達後廿日內，向本院提出上訴狀並表明上訴理由，如於本
判決宣示後送達前提起上訴者，應於判決送達後十日內補提上訴理由書（須附繕本）
。
中      華      民      國     九十二     年      四      月    四      日
~B法院書記官  史華齡


司法院資訊處製作；財團法人民間司法改革基金會備份。
